最高法院刑事判決　　　　　　一○○年度台上字第六二四四號
上　訴　人　陳建宏
上列上訴人因傷害案件，不服台灣高等法院台中分院中華民國九
十九年七月二十二日第二審判決（九十九年度上易字第三一四號
，起訴案號：台灣台中地方法院檢察署九十八年度偵字第九三八
六號），提起上訴，本院判決如下：
    主  文
原判決撤銷，發回台灣高等法院台中分院。
    理  由
本件原判決認定上訴人陳建宏有如其事實欄所載之傷害犯行，因
而撤銷第一審之科刑判決，改判仍依想像競合犯關係，從一重論
處上訴人成年人共同故意傷害兒童之身體罪刑，固非無見。
惟查：(一)、有罪判決書所記載之犯罪事實，為論罪科刑適用法律
之基礎，故符合犯罪構成要件之具體社會事實，必須詳加認定，
明確記載，然後於理由內敘明犯罪事實所憑之證據及理由，始足
為適用法律之依據。兒童及少年福利法第七十條第一項前段成年
人故意對兒童或少年犯罪之加重規定，係對被害人為兒童或少年
之特殊要件予以加重處罰，乃就犯罪類型變更之個別犯罪行為予
以加重，屬刑法分則加重之性質，復以行為人係成年人，而被害
人乃未滿十八歲之兒童及少年為其特別要件，故行為人所為是否
符合此項犯罪特別要件，自應於事實欄內詳為記載，然後於理由
內說明其憑以認定之證據，始為合法。依原判決事實欄之記載：
上訴人夥同黃冠仁（檢察官另案偵辦）及二名不詳之成年男子，
於民國九十七年十二月二十六日十八時許，分乘二輛機車至台中
縣太平市國展工業社前，渠等可預見將小客車車窗玻璃擊碎，脫
落之玻璃碎片將可能割傷車內乘客，致他人身體受有傷害，竟仍
基於即使發生傷害結果亦不違反其本意之不確定傷害故意之犯意
聯絡，由上訴人持木製棒球棍一支，趨前接續擊碎告訴人紀○祺
（真實姓名詳卷）所駕駛自用小客車之前、後方擋風玻璃與右側
車窗，致掉落之玻璃碎片因而割傷乘坐車內之兒童紀○○（真實
姓名、年籍詳卷），使紀童受有臉部開放性傷口之傷害，並論處
上訴人共同故意傷害兒童之身體罪刑等情。但對上訴人已否明知
或可得而知該車輛內有未滿十二歲之兒童而仍故意對之犯罪？並
未明白認定，詳細記載，本院自無從為其此部分適用法則當否之
判斷；且理由內對此要件亦未說明其憑以認定之證據，乃遽以論
處上訴人故意傷害兒童之身體罪刑，併有理由不備之違誤。(二)、
證據之證明力雖由法院本於確信自由判斷，然證據本身如對於待
證事實不足供為證明之資料，而事實審法院仍採為判決基礎，其
自由判斷之職權行使，自與採證法則有違。依原判決之記載，上
訴人否認有上揭傷害犯行，並辯稱其未出現在案發現場等語，原
判決以卷附「路口監視錄影機翻拍照片五張」，執為論處上訴人
有傷害兒童犯罪之部分證據（見原判決第八頁第八、九行）。惟
稽諸該翻拍照片，畫面尚非清晰，且僅見騎乘機車者背後影像，
似無從辨識原判決所指乃故意傷害紀童之犯罪者之身分（見警卷
第二一、二二頁），是以該照片內容究與上訴人有如何之關連性
？原審未調查釐清，並於理由內為必要之說明，遽採為斷罪之依
據，其採證認事職權之行使，難謂適合，併有理由不備之違法。
上訴意旨執以指摘原判決該部分不當，非無理由，應認該部分有
撤銷發回之原因。原判決其他裁判上一罪部分，基於審判不可分
原則，應併予發回。
據上論結，應依刑事訴訟法第三百九十七條、第四百零一條，判
決如主文。
中    華    民    國  一○○  年   十一   月    十    日
                      最高法院刑事第七庭
                          審判長法官  石  木  欽  
                                法官  洪  佳  濱  
                                法官  段  景  榕  
                                法官  周  煙  平  
                                法官  洪  兆  隆  
本件正本證明與原本無異
                                      書  記  官  
中    華    民    國  一○○  年   十一   月   十五   日
                                                      Ｅ